---
title: "Ejemplos de gráficos de ggplot2 y plotly"
format: html
toc: true
lang: es
theme: minty
---

# Carga de paquetes

```{r}
#| label: carga-paquetes
#| warning: false
#| message: false

library(tidyverse)
library(DT)
library(gapminder)
library(ggthemes)
library(plotly)
```

# Conjunto de datos

## mpg

```{r}
#| label: tabla-mpg

mpg |>
  select(manufacturer, year, cty, hwy) |>
  datatable(
    options = list(
      pageLength = 5,
      language = list(url = '//cdn.datatables.net/plug-ins/1.10.11/i18n/Spanish.json')
    )
  )
```

## diamonds

```{r}
#| label: tabla-diamonds

diamonds |>
  datatable(
    options = list(
      pageLength = 5,
      language = list(url = '//cdn.datatables.net/plug-ins/1.10.11/i18n/Spanish.json')
    )
  )
```

## gapminder

```{r}
#| label: tabla-gapminder

gapminder |>
  datatable(
    options = list(
      pageLength = 5,
      language = list(url = '//cdn.datatables.net/plug-ins/1.10.11/i18n/Spanish.json')
    )
  )
```

# ggplot2

```{r}
#| label: ggplot2-01

ggplot(data = mpg) + geom_point(aes(x = displ, y = hwy))
```

```{r}
#| label: ggplot2-02

mpg |>
  ggplot(aes(x = displ, y = hwy)) + 
  geom_point()
```

```{r}
#| label: ggplot2-03

mpg |>
  ggplot(aes(x = displ, y = hwy, colour = class)) + 
  geom_point()
```

```{r}
#| label: ggplot2-04

mpg |>
  ggplot(aes(x = displ, y = hwy, shape = class, colour = class)) + 
  geom_point()
```

```{r}
#| label: ggplot2-05

# Gráfico de dispersión de cilindrada vs millas por galón en autopista
# con formas y colores correspondientes al tipo de automóvil
mpg |>
  ggplot(aes(x = displ, y = hwy, shape = class, color = class)) +
  geom_point() +
  scale_shape_manual(values = c(25, 1, 2, 3, 4, 5, 6)) +
  scale_color_manual(values = c("lightblue", "blue", "green", "purple", "orange", "brown", "pink"))
```


```{r}
#| label: ggplot2-06

# Gráfico de dispersión que muestre la relación entre el PIB per cápita (x) y esperanza de vida (y)

gapminder |>
  filter(year == 2007) |>
  ggplot(aes(x = gdpPercap, y = lifeExp, color = continent)) +
  geom_point() 
```

```{r}
#| label: ggplot2-07

# Gráfico de dispersión que muestre la relación entre el PIB per cápita (x) y esperanza de vida (y)

gapminder |>
  filter(year == 2007) |>
  ggplot(aes(x = gdpPercap, y = lifeExp)) +
  geom_point() +
  geom_smooth(method = "lm")
```

```{r}
#| label: ggplot2-08
#| warning: false
#| message: false

# Gráfico de dispersión que muestre la relación entre 
# el PIB per cápita (x) y esperanza de vida (y)
# para el año 2007
# coloreado por continente

gapminder |>
  filter(year == 2007) |>
  ggplot(aes(x = gdpPercap, y = lifeExp, color = continent)) +
  geom_point() +
  geom_smooth(method = "lm") +
  ggtitle("Relación entre PIB per capita y esperanza de vida en 2007") +
  xlab("PIB per capita EEUU ($)") +
  ylab("Esperanza de vida (años)") + 
  labs(color = "Continente") +
  theme_economist()
```


# Repaso

```{r}
#| label: repaso
#| message: false
#| warning: false

# Gráfico de dispersión de cilindrada (displ) y rendimiento en autopista (hwy)
mpg |>
  ggplot(aes(x = displ, y = hwy, color = class)) + # mapeo de variables a propiedades visuales
  geom_point() + # capa de puntos
  geom_smooth(method = "lm") + # capa de línea de tendencia
  ggtitle("Relación entre cilindrada (L) el rendimiento en autopista (mpg)") +
  xlab("Cilindrada (L)") +
  ylab("Rendimiento en autopista (mpg)") + 
  labs(color = "Clase", shape = "Clase")

```

# Paneles(*facets*)

```{r}
#| label: facets-01

# Gráficos de facets por clase de automóvil
mpg |>
  ggplot(aes(x = displ, y = hwy)) +
  geom_point() +
  facet_wrap(~ class, ncol = 2)
  
```

Gráficos en facets de la relación entre el PIB per cápita y la esperanza de vida por continente

```{r}
gapminder |>
  filter(year == 2007) |>
  ggplot(aes(x = gdpPercap, y = lifeExp, color = continent)) +
  geom_point() +
  facet_wrap(~ continent, ncol = 1)
```

```{r}
# Gráfico de dispersión de cilindrada vs millas por galón en autopista
# + paneles por tipo de automóvil y tipo de tracción
mpg |>
  ggplot(aes(x = displ, y = hwy)) +
  geom_point() +
  facet_wrap(class ~ drv)
```

# Colores

```{r}
#| label: colores-01

# Gráfico de dispersión de peso vs precio de diamantes
diamonds |>
  ggplot(aes(x = carat, y = price, color = clarity)) +
  scale_colour_brewer(palette = "BuGn", direction = -1) +
  geom_point() 
```

# plotly

```{r}
#| label: plotly-01

grafico_ggplot2 <-
  mpg |>
  ggplot(aes(x = displ, y = hwy)) +
  geom_point(aes(text = paste0(
    "Fabricante: ", manufacturer, "\n", "Modelo: ", model, "\n", "Año: ", year
  )))

ggplotly(grafico_ggplot2, tooltip = "text") |> config(locale = "es")
```

Gráfico de dispersión que muestre la relación entre PIB per capita y esperanza de vida en 2007 y al hacer clic en los puntos muestre:
-El nombre del país
-El PIB per capita
-La esperanza de vida


```{r}
#| label: ejemplo-01

grafico2_ggplot2 <-
gapminder |>
  filter(year == 2007) |>
  ggplot(aes(x = gdpPercap, y = lifeExp, color = continent)) +
  geom_point(aes(text = paste0("País: ", country, "\n", "PIB per capita: ", gdpPercap, "\n", "Esperanza de vida: ", lifeExp) 
  ))

ggplotly(grafico2_ggplot2, tooltip = "text") |> config(locale = "es")
```

# Tipos de gráficos

## Histograma

```{r}
#| label: histograma-01

grafico_ggplot2 <-
gapminder |>
  filter(year == 2007) |>
  ggplot(aes(x = gdpPercap, fill = continent)) +
  geom_histogram(bins = 10) +
  facet_wrap(~ continent)

ggplotly(grafico_ggplot2)
```

